臺灣屏東地方法院民事判決　　　　　　 95年度簡上字第126號
上　訴　人　甲○○
被上訴人　　佃彥有限公司
法定代理人　丙○○
訴訟代理人　焦文城 律師
複代理人　　戊○○
上列當事人間請求給付票款事件，上訴人對於中華民國95年8 月
15日本院94年度屏簡字第489 號第一審判決提起上訴，本院於民
國96年6 月20日言詞辯論終結，判決如下：
    主  文
上訴駁回。
第二審訴訟費用由上訴人負擔。
    事實及理由
一、被上訴人起訴主張：其持有上訴人簽發詳如附表所示之支票
    12張，總金額為新台幣（下同）3,309,990 元（下稱系爭支
    票）。詎被上訴人屆期提示系爭支票，竟因存款不足而遭退
    票，為此爰依票據之法律關係，提起本件訴訟。於原審聲明
    ：上訴人應給付被上訴人3,309,990 元，及自各附表所示利
    息起算日至清償日止，按年利6 釐計算之利息。於本院聲明
    ：上訴駁回。
二、上訴人抗辯：系爭支票係伊授權訴外人卓寶慧以其名義所簽
    發，訴外人卓寶慧交付系爭支票予訴外人丁○○，係因訴外
    人丁○○為被上訴人公司之業務員，丁○○向其表示被上訴
    人公司週轉不靈，要向其借票以資週轉，支票到期時由被上
    訴人負責付款，乙○○乃交付已蓋上訴人印章之空白票據給
    丁○○，並授權丁○○填寫系爭支票之金額欄後，由丁○○
    交付與被上訴人，嗣支票陸續到期，有時候由丁○○直接拿
    錢給乙○○、有時由被上訴人匯款到上訴人之甲存帳戶，以
    支應票款。系爭支票係被上訴人向上訴人借票，兩造間並無
    債務關係存在，被上訴人不應向伊請求給付票款等語，並聲
    明：(一)原判決廢棄。(二)被上訴人一審之訴駁回。
三、兩造不爭執事項：原審判決附表所示12張票據為上訴人授權
    乙○○所簽發，由卓寶慧交予丁○○，再由丁○○交予被上
    訴人。
四、本件之爭點：上訴人與被上訴人是否為直接前後手，而得主
    張原因關係抗辯？
(一)、按票據債務人不得以自己與發票人或執票人之前手間所存抗
    辯之事由對抗執票人。但執票人取得票據出於惡意者，不在
    此限，票據法第13條訂有明文。本件上訴人主張與被上訴人
    間為直接前後手關係，兩造間僅成立借票之原因關係，被上
    訴人不得向其主張給付票款等語；被上訴人則否認有向上訴
    人借票，經查，證人丁○○到庭證稱：「（票的過程為何？
    ）公司當初週轉不靈，因為是我去借的，所以拿我的應收帳
    款的所有帳單去借票，我有跟上訴人說可以跟被上訴人聯絡
    ，但他們沒有聯絡。（為何去地檢署自首？）因為當時我出
    車禍，公司對我所有的客戶寄出存證信函說他們對我承接的
    業務全部不承認，我尚未收的貨款，公司會去收，我接觸的
    業務尚未出貨的，公司都不承認，向上訴人借完票後的貨款
    都沒有繳回公司，而是用來支付票款。（支票到期是誰匯款
    到上訴人的戶頭？）我有時候期限快到，就直接拿貨款支付
    ，我有告知被上訴人，被上訴人也有匯款到上訴人戶頭。（
    是否有由被上訴人匯款？）如果是公司匯款，應該會是在高
    雄的鼎山街上的高新銀行分行，無法看出是哪一個分行。（
    你去借票有無其他人知道？）我不知道，公司借票之前外面
    有一些傳聞公司的營運狀況，借票之前公司有積欠我的薪水
    好幾次」等語，惟證人上開證詞與其在94年2 月21日向台灣
    高雄地方法院檢察署（下稱地檢署）自首時自述：「我在佃
    彥有限公司當業務員，負責收帳款，約有6 、7 百萬貨款我
    收取後未繳回公司。自93年5 、6 月份開始，公司還不知道
    ，還私自向客戶收取貨款和支票，但無貨品給客戶，雖有客
    戶向公司反應，但我都講可私下處理。」（原審卷第124 頁
    、第125 頁），復與94年6 月23日檢察官訊問時陳稱：「（
    明細上之借款對象是否知悉公司用你名義借款？）我自己去
    借的，他們不知情。」等語（原審卷第127 頁），顯不相符
    ，證人丁○○雖以檢察官誤解其意思，然以當時製作筆錄之
    檢查事務官與丁○○並無怨隙，亦無對丁○○施以強暴脅迫
    或利誘等不正手段，上開筆錄復經丁○○閱後簽名，且自首
    是指於偵查機關發現犯罪前，向偵查機關坦承其犯罪行為，
    依證人丁○○於本院所述欲自首原由，並無任何犯罪行為，
    何需為自首，顯認此說詞為事後所編。況證人丁○○其係自
    行到地檢署自首，當時既係坦承其所為的犯行，所述應與事
    實較為接近，實難認有何誤解而誤載之情存在。再者，證人
    丁○○證稱票據到期有些是由被上訴人公司所付款等語，復
    證人卓寶慧亦證稱：「（整個借票過程，有無跟被上訴人公
    司聯絡過？）我與被上訴人法定代理人丙○○很早就認識了
    ，我沒有問他借票的事，但是他也沒有來問我。（之前有無
    借票給被上訴人公司？）沒有，這是第一次。（票據如果到
    期的話你如何處理？）丁○○直接拿錢給我，或是被上訴人
    公司匯到甲存戶頭」等語（見本院卷第102 頁），惟卓寶慧
    既表示與被上訴人之法定代理人認識，以借票金額高達數百
    萬元，依常情而言，應會與借票人聯絡，以確認其情，惟卓
    寶慧未為此，已與常情有悖。又原審依職權向陽信商業銀行
    里港分行調取上訴人交易相關憑證，其中第78至81頁、86、
    94 、97 、98頁之支票存款送金簿上訴人簽名是卓寶慧所簽
    名，此為證人卓寶慧於原審陳稱無訛（見原審卷第107 頁）
    ，按上訴人之甲存帳戶既由卓寶慧代為存款，若被上訴人欲
    匯款必須知悉該帳戶為何方能為之，惟卓寶慧既未與被上訴
    人公司之負責人接洽，被上訴人如何得知上訴人之甲存帳戶
    號碼而得以匯款，況卓寶慧代為處理上訴人的票據，對於上
    訴人的甲存帳戶應知之甚詳，惟卻未能明確指明何筆款項是
    由被上訴人所匯入，自難認定被上訴人有匯款的行為。末按
    ，若系爭票據確係被上訴人向上訴人借票，則於票據到期時
    ，應由被上訴人為匯款之行為，惟上訴人無法證明被上訴人
    有匯款，業如上述，且證人丁○○復稱：表示有時候期限快
    到，就直接拿貨款支付（見本院卷第45頁），按既係被上訴
    人所借，應由被上訴人支付，丁○○僅是經手者，顯無支付
    之義務，其何須持貨款以為支付，且丁○○僅是公司的業務
    ，未能提出公司授權其處理公司財務之證明，其竟有權代表
    公司向外借款，亦與事理有違。再者，被上訴人自93年2 月
    20日起至94年6 月8 日止於國泰世華銀行尚有定期儲蓄存單
    ，金額合計為250 萬元，此有被上訴人提出之上開定存單影
    本在卷可稽（見原審卷第120 頁），足見丁○○向上訴人借
    票當時，被上訴人公司資金充足，並無周轉之需要。是上開
    證人丁○○、卓寶慧證稱系爭支票係被上訴人向上訴人借票
    云云，顯不實在，上訴人未能提出其他證據證明系爭支票係
    被上訴人向其借票，自難為有利於其之認定。
(二)、按發票人應照支票文義擔保支票之支付，票據法第126 條定
    有明文。系爭支票是由上訴人簽發交予訴外人丁○○，再由
    丁○○轉讓與被上訴人，業如前述，則兩造間即非直接前後
    手，上訴人自不得以僅是借票云云等與執票人之前手丁○○
    間所存事由，對抗執票人即被上訴人，上訴人應依票載內容
    負發票人責任。
五、從而，被上訴人依據票據法律關係，請求被上訴人給付系爭
    支票之票款3,309,990 元，為有理由，應予准許。原審為被
    上訴人勝訴之判決，經核於法並無不合，上訴意旨指摘原判
    決不當，求予廢棄改判，為無理由，應予駁回。
六、上訴人另聲請傳訊證人林見和、陳玫君、羅玉婷、歐金桃、
    李聰輝、謝坤城等人，待證事實與上開爭點無涉，且本院認
    本件判決已臻明確，無予傳訊之必要，併此敘明。
據上論結，本件上訴為無理由，依民事訴訟法第436 條之1 第3
項、第449 條第1 項、第78條，判決如主文。
中　　華　　民　　國　　96　　年　　7 　　月　　2 　　日
                  民事第二庭    審判長法　官　阮世賢
                                      法　官　林孟和
                                      法　官　吳思怡
正本係照原本作成。
對於簡易訴訟程序之第二審裁判，其上訴利益逾第466 條所定之
額數者，當事人僅得以其適用法規顯有錯誤為理由，逕向最高法
院提起上訴或抗告。
中　　華　　民　　國　　96　　年　　7 　　月　　2 　　日
                                      書記官  王秋淑
 附表
┌──┬──────┬───────┬──────┬───────┐
│編號│發 　票 　日│金  　　　  額│提   示   日│支　票　號　碼│
│    │            │（ 新 臺 幣 ）│即利息起算日│　　　　　　　│
├──┼──────┼───────┼──────┼───────┤
│001 │94年1月20日 │250,000元     │94年1月21日 │KS0000000     │
├──┼──────┼───────┼──────┼───────┤
│002 │94年1月20日 │250,000元     │94年1月27日 │KS0000000     │
├──┼──────┼───────┼──────┼───────┤
│003 │94年1月25日 │250,000元     │94年1月27日 │KS0000000     │
├──┼──────┼───────┼──────┼───────┤
│004 │94年1月25日 │250,000元     │94年1月27日 │KS0000000     │
├──┼──────┼───────┼──────┼───────┤
│005 │94年1月31日 │500,000元     │94年2月1日  │KS0000000     │
├──┼──────┼───────┼──────┼───────┤
│006 │94年1月31日 │250,000元     │94年2月1日  │KS0000000     │
├──┼──────┼───────┼──────┼───────┤
│007 │94年1月31日 │250,000元     │94年2月2日  │KS0000000     │
├──┼──────┼───────┼──────┼───────┤
│008 │94年1月31日 │250,000元     │94年2月1日  │KS0000000     │
├──┼──────┼───────┼──────┼───────┤
│009 │94年1月31日 │250,000元     │94年2月1日  │KS0000000     │
├──┼──────┼───────┼──────┼───────┤
│010 │94年2月5日  │250,000元     │94年2月6日  │KS0000000     │
├──┼──────┼───────┼──────┼───────┤
│011 │94年2月5日  │250,000元     │94年2月6日  │KS0000000     │
├──┼──────┼───────┼──────┼───────┤
│012 │94年2月5日  │309,990元     │94年3月2日  │KS0000000     │
└──┴──────┴───────┴──────┴───────┘
